【裁判字號】    99,台上,2372
【裁判日期】    991223
【裁判案由】    清償債務
【裁判全文】
最高法院民事裁定            九十九年度台上字第二三七二號
上  訴  人  第一商業銀行股份有限公司
法定代理人  蔡 慶 年
訴訟代理人  鄭 曉 東律師
            魏 緒 孟律師
被 上訴 人  施 默 川
            施 順 德
            施 文 波
            黃 美 蓮
            黃 琬 珺
            黃 雅 秀
            黃 輝 正
            黃 杏 萍
            黃 雅 莉
            黃 雅 鈺
            黃 東 山
            黃 東 賢
            黃李美女
            財政部國有財產局台灣南區辦事處台南分處即黃
            東茂之遺產管理人
上 列一 人
法定代理人  林 秀 娟  住同上
被 上訴 人  黃 昭 堂  住台灣省台南縣七股鄉龍山村龍山94號  
上列當事人間請求清償債務事件，上訴人對於中華民國九十九年
十月五日台灣高等法院台南分院第二審更審判決（九十八年度上
更(一)字第六號），提起上訴，本院裁定如下：
    主  文
上訴駁回。
第三審訴訟費用由上訴人負擔。
    理  由
按上訴第三審法院，非以原判決違背法令為理由，不得為之。又
提起上訴，上訴狀內應記載上訴理由，其以民事訴訟法第四百六
十九條所定事由提起第三審上訴者，應於上訴狀內表明：原判決
所違背之法令及其具體內容、暨依訴訟資料合於該違背法令之具
體事實。其依同法第四百六十九條之一規定提起上訴者，並應具
體敘述為從事法之續造、確保裁判之一致性或其他所涉及之法律
見解具有原則上重要性之理由。同法第四百六十七條、第四百七
十條第二項分別定有明文。而依同法第四百六十八條規定，判決
不適用法規或適用不當者，為違背法令；依同法第四百六十九條
規定，判決有該條所列各款情形之一者，為當然違背法令。是當
事人提起第三審上訴，如合併以同法第四百六十九條及第四百六
十九條之一之事由為上訴理由時，其上訴狀或理由書應表明該判
決所違背之法令條項，或有關判例、解釋字號，或成文法以外之
習慣或法理等及其具體內容，暨係依何訴訟資料合於該違背法令
之具體事實，並具體敘述為從事法之續造、確保裁判之一致性或
其他所涉及之法律見解具有原則上重要性之理由。如未依上述方
法表明，或其所表明者與上開法條規定不合時，即難認為已合法
表明上訴理由，其上訴自非合法。本件上訴人對於原判決提起第
三審上訴，雖以該判決違背法令為由，惟核其上訴理由狀所載內
容，係就原審取捨證據、認定事實之職權行使所論斷：上訴人雖
主張被上訴人施默川以次十四人〔其中財政部國有財產局台灣南
區辦事處台南分處為第一審共同被告黃東茂之遺產管理人（黃東
茂於民國九十八年四月二十三日死亡，全體繼承人均拋棄繼承，
已由上開遺產管理人於原審承受訴訟）〕之被繼承人黃蔡玉雲於
八十三年九月三日及同年月十二日邀同被上訴人黃昭堂與黃東茂
為連帶保證人，向上訴人所承受之台南縣七股鄉農會（下稱七股
鄉農會）借款，尚積欠本金新台幣（下同）一百九十四萬五千元
及利息、違約金。惟上訴人不能舉證系爭擔保放款借據上借款人
欄「黃蔡玉雲」之簽名為黃蔡玉雲本人所親簽，且被上訴人已證
明該放款借據上借款人欄「黃蔡玉雲」簽名及印文，係黃東茂所
冒簽及盜用者，自尚難僅憑該二紙放款借據上有「黃蔡玉雲」名
義之簽名及印文，即採為黃蔡玉雲本人有借貸系爭二筆款項之論
據。且黃東茂冒用黃蔡玉雲之名義借款時，適任職在七股鄉農會
負責放款業務，負責系爭二件借款驗印及經辦，乃七股鄉農會之
使用人，七股鄉農會有「明知表見代理人為無代理權或可得而知
」之情形，自無表見代理之適用。又系爭借款債務既不存在，被
上訴人黃昭堂亦無需負連帶保證責任。從而，上訴人本於消費借
貸契約、繼承及連帶保證之法律關係，請求被上訴人連帶給付一
百九十四萬五千元及利息、違約金，為無理由等情，指摘為不當
，並就原審命為辯論及已論斷者，泛言謂為違法，而非表明該判
決所違背之法令及其具體內容，暨依訴訟資料合於該違背法令之
具體事實，更未具體敘述為從事法之續造、確保裁判之一致性或
其他所涉及之法律見解具有原則上重要性之理由，難認其已合法
表明上訴理由。依首揭說明，應認其上訴為不合法。
據上論結，本件上訴為不合法。依民事訴訟法第四百八十一條、
第四百四十四條第一項、第九十五條、第七十八條，裁定如主文
。
中    華    民    國  九十九  年   十二   月  二十三  日
                      最高法院民事第七庭
                          審判長法官  顏  南  全  
                                法官  林  大  洋  
                                法官  沈  方  維  
                                法官  鄭  傑  夫  
                                法官  陳  重  瑜  
本件正本證明與原本無異
                                      書  記  官  
中    華    民    國  一００  年    一    月    四    日
                                                       s

司法院資訊處製作；財團法人民間司法改革基金會備份。
